【裁判字號】    95,訴緝,510
【裁判日期】    950928
【裁判案由】    妨害兵役
【裁判全文】
臺灣臺中地方法院宣示判決筆錄         95年度訴緝字第510號
公  訴  人  臺灣臺中地方法院檢察署檢察官
被      告  甲○○
指定辯護人  本院公設辯護人  乙○○
上列被告因妨害兵役案件，經檢察官提起公訴（91年度偵字第68
7號）後，檢察官聲請改依協商程序而為判決，本院於中華民國
95年9月28日下午4時0分，在本院第5法庭宣示判決，出席職員如
下：
    法  官  吳崇道
    書記官  黃舜民
    通  譯
法官起立朗讀判決主文、犯罪事實要旨、處罰條文、附記事項，
及告以上訴限制、期間並提出上訴狀之法院，且諭知記載其內容
：
一、主  文：
    甲○○役齡男子意圖避免徵兵處理，居住處所遷移，無故不
    申報，致未能辦理徵集，處有期徒刑參月，如易科罰金，以
    銀元參佰元即新臺幣玖佰元折算壹日。緩刑貳年。
二、犯罪事實要旨：
    甲○○係役齡男子，設籍於臺中市○區○○里○○鄰○○路66
    巷12號3 樓，明知徵兵體檢、抽籤完畢後，即須等待徵兵入
    營通知，有隨時應徵集入伍服役之義務，竟仍意圖避免徵兵
    處理，於民國89年6月19日，以出境方式遷出上開處所，而
    無故不依規定申報，致使臺中市政府89年11月28日臺中市府
    兵徵字第162952號徵集令，指定其應於89年12月18日上午9
    時0分前往臺中火車站出口處集合後，再往嘉義中坑營區報
    到之臺中市89年第Ａ1864梯次陸軍常備兵徵集令無法送達，
    致未能辦理徵集。
三、處罰條文：修正後妨害兵役治罪條例第3條第1項第5款（按
    被告行為後，妨害兵役治罪條例，業於91年6月26日經總統
    以華總一義字第09100128070號令修正公布，並於91年6月28
    日施行，經比較新舊法結果，役齡男子意圖避免徵兵處理，
    而有居住處所遷移，無故不申報，致未能辦理身家調查、徵
    兵檢查、抽籤或徵集者，依修正前妨害兵役治罪條例第3條
    第5款規定，處5年以下有期徒刑；而役齡男子意圖避免徵兵
    處理，而有居住處所遷移，無故不申報，致未能接受徵兵處
    理者，依修正後妨害兵役治罪條例第3條第5款規定，亦處5
    年以下有期徒刑，是比較新舊法適用之結果，對於被告所觸
    犯之妨害兵役治罪條例第3條第1項第5款之犯行，修正前後
    之法定刑度並無變動，對於被告並無不利，依94年1月7日修
    正後之刑法第2條第1項前段規定，應適用行為時即修正前妨
    害兵役治罪條例第3條第5款之規定論處。另被告行為後，刑
    法業於94年1月7日修正，同年2月2日公布，於95年7月1日施
    行，又以本次刑法修正之比較新舊法，應就罪刑有關之共犯
    、未遂犯、想像競合犯、牽連犯、連續犯、結合犯，以及累
    犯加重、自首減輕暨其他法定加減原因（如身分加減）與加
    減例等一切情形，綜其全部罪刑之結果而為比較，其中關於
    易科罰金之折算標準，新法施行後，應依新法第2條第1項之
    規定，適用最有利於行為人之法律。最高法院95年5月23日
    著有95年度第8次刑庭會議決議可資參照。經查：被告行為
    時，刑法第41條規定「犯最重本刑為3年以下有期徒刑以下
    之刑之罪，受6個月以下有期徒刑或拘役之宣告，因身體、
    教育、職業、家庭之關係，執行顯有困難者，得以1元以上3
    元以下折算1日，易科罰金。」，準此，則被告於本案行為
    時，所犯本罪係最重本刑為5年以下有期徒刑之罪，即不得
    易科罰金；而被告行為後，刑法第41條第1項前段於90年1月
    10日修正公布，同年月12日生效，修正後刑法第41條第1項
    前段規定「犯最重本刑為5年以下有期徒刑以下之刑之罪，
    而受6個月以下有期徒刑或拘役之宣告，因身體、教育、職
    業、家庭之關係或其他正當理由，執行顯有困難者，得以1
    元以上3元以下折算1日，易科罰金。」，而依修正前罰金罰
    鍰提高標準條例第二條（現已刪除）規定，就其原定數額提
    高為100倍折算1日，則本件被告行為時所犯本罪而受6 個月
    以下有期徒刑之宣告得以易科罰金，且易科罰金折算標準，
    應以銀元100元、200元、300元折算一日，經折算為新臺幣
    後，應以新臺幣300元、600元、900元折算為1日；該易刑處
    分之規定再於94年1月7日修正，同年2月2日公布，於95 年7
    月1日施行修正後之刑法第41條第1項前段規定：「犯最重本
    刑為5年以下有期徒刑以下之刑之罪，而受6個月以下有期徒
    刑或拘役之宣告者，得以新臺幣1,000元、2,000元或3,000
    元折算1日，易科罰金。」比較修正前後之易科罰金折算標
    準，以90年1月10日修正後之刑法第41條第1項前段（即94年
    1月7日修正前）關於易科罰金之規定，「最有利」於被告。
    綜合上述各條文修正前、後之比較，揆諸前揭最高法院決議
    及修正後刑法第2條第1項但段規定「但行為後之法律有利於
    行為人者，適用『最有利』於行為人之法律」之「從舊、從
    輕」原則，本案之易刑處分，自應適用90年1月10日修正後
    刑法第41條第1項前段規定（即94年1月7日修正前）時之刑
    法相關法律及修正前罰金罰鍰提高標準條例第2條規定，予
    以論處，併此敘明）。
四、附記事項：被告願捐款新台幣伍萬元予中華社會福利聯合勸
    合勸募協會（已於95年9月14日履行）。
五、協商判決除有刑事訴訟法第455條之4第1項第1款於本訊問程
    序終結前，被告撤銷協商合意或檢察官撤回協商聲請者；第
    2款被告協商之意思非出於自由意志者；第4款被告所犯之罪
    非第455條之2第1項所定得以協商判決者；第6款被告有其他
    較重之裁判上一罪之犯罪事實者；第7款法院認應諭知免刑
    或免訴、不受理者情形之一，及違反同條第2項「法院應於
    協商合意範圍內為判決；法院為協商判決所科之刑，以宣告
    緩刑或2年以下有期徒刑、拘役或罰金為限」之規定者外，
    不得上訴。
六、如有上開可得上訴情形，得自收受宣示判決筆錄送達之日起
    10日內，向本院提出上訴書狀，上訴於第二審法院。
中    華    民    國    95    年    9    月     28    日
                     刑事第五庭  書記官  黃舜民
                                 法  官  吳崇道
以上正本證明與原本無異。
                                 書記官  黃舜民
中    華    民    國    95    年    9    月     28    日


司法院資訊處製作；財團法人民間司法改革基金會備份。
